臺灣高等法院刑事裁定
109年度毒抗字第194號
抗  告  人  
即  被  告  游文雄



上列抗告人因違反毒品危害防制條例案件，不服臺灣新竹地方法
院中華民國109年8月31日所為之裁定（109年度毒聲字第92號）
，提起抗告，本院裁定如下：
    主  文
抗告駁回。   
    理  由
一、原裁定意旨略以：
（一）抗告人即被告游文雄於民國109年5月26日上午9時9分許，
      在新竹縣○○鄉○○街000號經警方拘提到案，嗣於同日下午2
      時9分許，經其同意親採封緘之尿液（尿液檢體編號：○00
      0000號），送臺灣尖端先進生技醫藥股份有限公司以酵素
      免疫分析法（EIA）初步檢驗結果呈安非他命類陽性反應
      ，復以氣相層析質譜儀（GC/MS）法確認檢驗結果確呈安
      非他命、甲基安非他命陽性反應等節。業據被告於警詢及
      偵查中就其採驗尿液過程供承明確（見毒偵卷第4頁正反
      面、第30頁），且有臺灣新竹地方檢察署檢察官109年度
      他字第1019號拘票暨報告書、被告109年5月26日之採尿同
      意書、新竹縣政府警察局毒品犯罪嫌疑人尿液採驗作業管
      制紀錄、台灣尖端先進生技醫藥股份有限公司濫用藥物檢
      驗報告在卷可稽（見毒偵卷第10頁至第11頁、第15頁、第
      9頁、第8頁），堪予認定。
（二）依毒品檢驗學上，尿液中含毒品成分反應所使用之檢驗方
      法，對於受檢驗者是否確有施用毒品行為之判斷，有絕對
      之影響，以酵素免疫分析或薄層定性分析等方式為初步篩
      檢，另以氣（液）相層析、質譜分析等較具公信力之儀器
      為交叉確認，出現偽陽性反應之機率極低，足見前揭台灣
      尖端先進生技醫藥股份有限公司已可完全排除毒品偽陽性
      之干擾，其結果堪以採信。又行政院衛生署管制藥品管理
      局（現改制為衛生福利部食品藥物管理署）97年12月31日
      管檢字第0970013096號函說明（見毒聲卷第27頁至第28頁
      ），口服甲基安非他命後快速吸收，約有施用劑量之70％
      在24小時卷經尿液排出，一般於尿液中可檢出之最大時限
      ，甲基安非他命為1至5天，採尿檢驗呈甲基安非他命陽性
      反應者，通常可認被採尿者於採尿前120小時內之某時有
      施用甲基安非他命。依上開說明，堪認被告於109年5月26
      日14時9分許為警採尿時起往前回溯120小時內之某時許，
      確有非法施用第二級毒品甲基安非他命一次之犯行，被告
      於偵訊辯稱：我最後一次施用甲基安非他命係於109年4月
      中旬云云，尚不足採。被告前未曾因施用第一級或第二級
      毒品之行為而經法院裁定觀察勒戒、戒治等情，依毒品危
      害防制條例第10條及第20條第1項，裁定被告應送勒戒處
      所觀察、勒戒等語。
二、抗告意旨略以：員警未於被告身上查獲毒品，且被告尚有貸
    款及小孩要扶養，故無法入監執行觀察勒戒，請念在被告為
    初犯，予以其他執行方式替代之云云。
三、按犯毒品危害防制條例第10條之罪者，檢察官應聲請法院裁
    定令被告入勒戒處所觀察、勒戒，其期間不得逾二月，毒品
    危害防制條例第20條第1項定有明文。又毒品危害防制條例
    第20條第1項規定之觀察、勒戒處分，並非對於施用毒品犯
    罪者之懲處，而係針對受處分人將來之危險所為預防、矯正
    措施之保安處分，目的係為斷絕施用毒品者之身癮及心癮，
    並屬強制規定，除檢察官審酌個案情形，依同條例第24條第
    1項為附命完成戒癮治療之緩起訴處分，可排除適用觀察、
    勒戒之程序外，法院原則上應尊重檢察官職權之行使，僅就
    抗告意旨所指事項為有限的低密度審查，除檢察官的判斷有
    違背法令、事實認定有誤或其裁量有重大明顯瑕疵外，尚不
    得任意指為違法（本院106年法律座談會刑事類提案第37號
    意旨參照）。又凡經檢察官向法院提出聲請裁定其入勒戒處
    所觀察、勒戒，法院亦僅得依法裁定令入勒戒處所執行觀察
    、勒戒，以查其是否仍有施用毒品傾向，並據以斷定幫助受
    處分人撤底戒毒之方法，尚無自由斟酌以其他方式替代之權
    ，亦無因受處分人之個人或家庭因素而免予執行之餘地。
四、經查，被告於109年5月26日上午9時9分許，在新竹縣○○鄉○○
    街000號經警方拘提到案，嗣於同日下午2時9分許為警採集
    之尿液，檢驗結果確呈甲基安非他命類陽性反應，有卷附之
    臺灣新竹地方檢察署檢察官109年度他字第1019號拘票暨報
    告書、台灣尖端先進生技醫藥股份有限公司109年6月12日濫
    用藥物檢驗報告(尿液檢體編號：○000000號）、被告109年5
    月26日出具之採尿同意書及新竹縣政府警察局毒品犯罪嫌疑
    人尿液採驗作業管制紀錄等在卷可憑，足認被告施用第二級
    毒品甲基安非命之犯行。又被告前未曾因施用毒品犯行，經
    法院裁定送觀察、勒戒乙節，有本院被告前案紀錄表在卷可
    參，是被告本件施用毒品犯行依法應施予觀察、勒戒，檢察
    官聲請令被告入勒戒處所觀察、勒戒，應認已審酌個案情形
    ，認不宜以附命完成戒癮治療之緩起訴處分，而排除適用觀
    察、勒戒之程序，經核並無不合。抗告意旨以未於其身上查
    獲毒品，且家庭及經濟因素等情，請求改以其他執行方式替
    代之云云，尚非有據。本件抗告為無理由，應予駁回。
據上論斷，應依刑事訴訟法第412條，裁定如主文。
中　　華　　民　　國　　109 　年　　10　　月　　13　　日
                  刑事第二十庭  審判長法　官  王復生
                                      法　官  張紹省
                                      法　官  遲中慧
以上正本證明與原本無異。
不得再抗告。
                                      書記官  鄭巧青
中　　華　　民　　國　　109 　年　　10　　月　　13　　日